【裁判字號】    97,上訴,1239
【裁判日期】    971124
【裁判案由】    違反公司法
【裁判全文】
臺灣高等法院臺南分院刑事判決        97年度上訴字第1239號
上 訴 人  臺灣嘉義地方法院檢察署檢察官
上 訴 人
即 被 告  乙○○
          甲○○
上列上訴人因被告等違反公司法案件，不服臺灣嘉義地方法院97
年度訴字第0712號中華民國97年10月15日第一審判決（起訴案號
：臺灣嘉義地方法院檢察署97年度偵字第5455號），提起上訴，
本院判決如下：
    主  文
上訴駁回。
    理  由
一、依刑事訴訟法第350條、第361條、第362條、第367條規定，
    不服地方法院之第一審判決而上訴者，須提出上訴書狀，並
    應敘述具體理由，為上訴必備之程式；其所提出之書狀未敘
    述上訴理由，或僅曾以言詞陳述上訴理由者，均應於上訴期
    間屆滿後20日內補提理由書於第一審法院。第一審法院經形
    式審查，認逾期未補提上訴理由者，應定期間先命補正；逾
    期未補正者，為上訴不合法律上之程式，應以裁定駁回。倘
    已提出上訴理由，但所提非屬具體理由者，則由第二審法院
    以上訴不合法律上之程式，判決駁回。而所謂具體理由，必
    係依據卷內既有訴訟資料或提出新事證，指摘或表明第一審
    判決有何採證認事、用法或量刑等足以影響判決本旨之不當
    或違法，而構成應予撤銷之具體事由，始克當之（例如：依
    憑證據法則具體指出所採證據何以不具證據能力，或依憑卷
    證資料，明確指出所為證據證明力之判斷如何違背經驗、論
    理法則）；倘僅泛言原判決認定事實錯誤、違背法令、量刑
    失之過重或輕縱，而未依上揭意旨指出具體事由，或形式上
    雖已指出具體事由，然該事由縱使屬實，亦不足以認為原判
    決有何不當或違法者（例如：對不具有調查必要性之證據，
    法院未依聲請調查亦未說明理由，或援用證據不當，但除去
    該證據仍應為同一事實之認定），皆難謂係具體理由，俾與
    第二審上訴制度旨在請求第二審法院撤銷、變更第一審不當
    或違法之判決，以實現個案救濟之立法目的相契合，並節制
    濫行上訴（最高法院97年度台上字第 892號刑事判決意旨參
    照）。
二、上訴意旨略以：
（一）上訴人即臺灣嘉義地方法院檢察署檢察官略以: 「大嘉媒
      體事業有限公司（下稱大嘉公司）」之債權人「得利影視
      股份有限公司（下稱得利公司）」，因將影音光碟發行代
      理權交予大嘉公司，致受有高額損害，原審判決漏未審酌
      得利公司因被告乙○○、甲○○等人違反公司法所受之損
      害，僅各量處有期徒刑6月、並均減為有期徒刑3月，顯然
      過輕，爰依被害人得利公司之請求而上訴等語。
（二）上訴人乙○○、甲○○等二人則以，渠等情有可原均無前
      科，犯後坦承犯行態度良好，且積極與得利公司洽談和解
      ，原審判決過重，爰依法上訴云云。
三、經查：
（一）上訴人乙○○為經營影視出租事業乃於民國（下同）94年
       9月間出資新臺幣（下同）90萬元並邀同徐春香出資10萬
      元，於94年9月28日設立址設嘉義縣民雄鄉○○村○○路3
      3號（後於95年10月間遷址至嘉義市○區○○路1段546號1
      樓）之大嘉公司，推由徐春香擔任董事，並僱用上訴人甲
      ○○擔任大嘉公司之總經理，後於95年10月間因徐春香欲
      退出大嘉公司經營，乙○○遂與甲○○協調，由甲○○於
      95年10月24日承受徐春香出資並接任該公司之董事對外代
      表公司，為公司法第8條第1項所稱之公司負責人，同時辦
      理增資1000萬元，乙○○則仍續任該公司之股東，並利用
      其3名子女翁紫銘、翁健智、翁健程名義入股該公司擔任
      股東，以掌握該公司過半數之出資額，俾於幕後支配該公
      司之營運與資金運用。乙○○、甲○○均明知公司應收之
      股款，股東應實際繳納，不得僅以文件表明收足，竟共同
      基於違反公司法之犯意聯絡，為取得大嘉公司增資所需之
      資本額存款證明，由乙○○自其所營之其他公司調借1000
      萬元現金，於95年10月25日以轉帳方式分為4筆各250萬元
      存入大嘉公司設於元大商業銀行嘉義分行（原復華商業銀
      行嘉義分行）帳號0000000000000號之帳戶內，並由甲○
      ○指示不知情之公司職員影印該帳戶存摺作為存款證明，
      用以虛偽表示大嘉公司之股東已實際繳納股款，再持以委
      由不知情之逸秋會計師事務所會計師林秋瞞於同年月26日
      製作查核報告書，旋於同年月27日將上開帳戶內之1000萬
      元整筆1次匯出。甲○○繼於同年11月1日委由不知情之代
      辦人員持上開文件表明大嘉公司應收股款均已收足而向經
      濟部中部辦公室申請變更登記，使不知情之承辦公務員依
      其申請，經形式審查後誤認該公司應收之股款已由股東繳
      納收足，於同日准予變更登記而登載於職務上所掌之公文
      書，足以生損害於主管機關對於公司登記及管理之正確性
      。嗣經大嘉公司之債權人得利公司循民事程序聲請對大嘉
      公司強制執行時，始悉上情。
（二）上訴人乙○○、甲○○等2人，於原審審理時對上開事實
      供承不諱（見原審卷第123、124頁）。原審法院以上訴人
      乙○○、甲○○等2人，均係犯公司法第9條第1項、刑法
      第214條，為一行為觸犯數罪名之想像競合犯，依刑法第
      55條之規定，從較重之公司法第9條第1項處斷，並審酌上
      訴人乙○○為五專畢業、上訴人甲○○為高職畢業之智識
      程度，渠二人均無前科，明知公司股東並未實際繳納股款
      ，竟以申請文件表明收足，而向主管機關申請增資變更登
      記，對於與該公司交易之第三人及主管機關對公司管理之
      正確性均有負面影響，然念及其等於犯罪後尚能坦承犯行
      ，接受裁判態度良好等一切情狀，各量處：「有期徒刑6
      月，如易科罰金，均新臺幣1000元折算1日，均減為有期
      徒刑3月，如易科罰金，均新臺幣1000元折算1日。」原審
      法院已詳敘認定上訴人犯罪事實之證據及理由，從形式上
      予之審查，並無違背法令之情形。
（三）上訴人等均以原審判決量刑不當為上訴理由，然上訴人乙
      ○○、甲○○所稱犯後態度良好，業經原審法院量刑時予
      以審酌，已如上述，此部分形式上雖已指出具體事由，然
      該事由縱使屬實，亦不足以認為原判決有何不當或違法者
      。又上訴人乙○○、甲○○所稱與得利公司積極洽談和解
      ，然並未提出具體新事證以實其說；檢察官上訴，則謂原
      審判決漏未審酌得利公司因被告乙○○、甲○○等人違反
      公司法所受之損害，量刑過輕云云。惟查本件被告乙○○
      及甲○○係因違反公司法第9條第1項及刑法第214條等罪
      而被追訴、審判，依原審判決所認定之犯罪事實，得利公
      司並非係本案犯罪之「直接被害人」，是得利公司實際所
      受損害之金額，被告二人是否與得利公司達成和解，本不
      應為被告二人判處刑罰時，所應酌量之事項，檢察官及被
      告二人據此提出上訴，均非係依據卷內既有訴訟資料或提
      出新事證，指摘或表明第一審判決有何量刑之不當或違法
      ，換言之，檢察官及被告二人此部分之上訴理由，即屬並
      未具體指摘原審判決關於量刑，有何違法或不當之處。依
      上揭說明，本件上訴均不合上訴之法定要件，均應予駁回
      ，並不經言詞辯論為之。
四、據上論斷，應依刑事訴訟法第367條前段、第372條，判決如
    主文。
中    華    民    國    97    年    11    月    24    日
                    刑事第三庭  審判長法  官  陳義仲
                                      法  官  宋明中
                                      法  官  蔡勝雄
以上正本證明與原本無異。
如不服本判決應於收受送達後10日內向本院提出上訴書狀，其未
敘述上訴理由者，並得於提起上訴後10日內向本院補提理由書（
均須按他造當事人之人數附繕本）「切勿逕送上級法院」。
                                      書記官  汪姿秀
中    華    民    國    97    年    11    月    24    日


司法院資訊處製作；財團法人民間司法改革基金會備份。
